【裁判字號】    99,訴,864
【裁判日期】    991209
【裁判案由】    搶奪等
【裁判全文】
臺灣桃園地方法院刑事判決               99年度訴字第864號
公  訴  人  臺灣桃園地方法院檢察署檢察官
被      告  達輝
被      告  劉建良
上列被告因搶奪等案件，經檢察官提起公訴（99年度偵字第2138
5 號），嗣於本院準備程序進行中，被告就被訴事實為有罪之陳
述，經本院告知簡式審判程序意旨，並聽取當事人之意見後，本
院合議庭裁定改由受命法官獨任依簡式審判程序審理，並判決如
下：
    主  文
達輝、劉建良共同攜帶兇器竊盜，各處有期徒刑陸月。又共同
意圖為自己不法之所有，搶奪他人之動產，共三罪，各處有期徒
刑柒月。各應執行有期徒刑貳年。
    事  實
一、達輝、劉建良共同基於意圖為自己不法所有之犯意聯絡，
    於99年8 月5 日下午3 、4 時許，在桃園縣桃園市○○路71
    6 號前（起訴書誤載為桃園縣桃園市○○路360 號），由劉
    建良把風，達輝持客觀上足供兇器使用之六角扳手1 支（
    未扣案，已滅失），竊取停放在上址路邊之賴東坡所有車牌
    號碼5FK-696 號重型機車車牌1 面，得手後將之懸掛於劉建
    良前向不知情顏文政借用之其不知情母親翁翠蓮所有車牌號
    碼979-EZZ 號普通重型機車上，以伺機作案，躲避追緝。
二、達輝、劉建良共同基於意圖為自己不法所有之犯意聯絡，
    分別於：
 (一) 99年8 月11日下午2 時許，由劉建良騎乘前開懸掛失竊車
      牌之機車搭載達輝，行經桃園市○○路87巷32號前，乘
      吳瑞鵬不及防備之際，由劉建良騎承上開機車接近吳瑞鵬
      後，再由后座之達輝徒手搶奪吳瑞鵬所有之上開金項鍊
      1 條得手，即由李建良騎乘上開機車搭載達輝逃逸，並
      持向不知情鍾連財所經營之位於臺北縣三峽鎮○○街143
      號「金正記銀樓」變賣得款，由答輝、李建良朋分花用
      殆盡。
（二）99年8 月15日下午5 時20分許，由劉建良騎乘前開懸掛失
      竊車牌之機車搭載達輝，行經臺北縣土城市○○街120
      號前，乘蘇芭不及防備之際，由劉建良騎承上開機車接近
      吳瑞鵬後，再由后座之達輝徒手搶奪蘇芭所有之上開金
      項鍊1 條得手，即由李建良騎乘上開機車搭載達輝逃逸
      ，前往位於臺北縣三峽鎮○○路237 號之「金再興銀樓」
      向不知情之劉眉君變賣得款，由答輝、李建良朋分花用
      殆盡。
（三）99年8 月19日下午3 時15分許，由劉建良騎乘前開懸掛失
      竊車牌之機車搭載達輝，行經桃園縣桃園市○○路與延
      平路口，由達輝下車向王娣哩佯稱購買西瓜汁，趁王娣
      哩找錢不及防備之際，徒手搶奪其頸上之金項鍊1 條得手
      ，即由李建良騎乘上開機車搭載達輝逃逸。嗣因2 人復
      於99年8 月25日下午2 時30分許，在桃園市○○路360 號
      前，徒手搶奪張玉珍之金項鍊1 條後（此部分另案由臺灣
      板橋地方法院檢察署偵辦），為警調閱監視系統循線查獲
      ，並扣得活動版手1 支、開山版手1 支、老虎鉗1 支，車
      牌號碼979-EZZ 號普通重型機車1 輛、車牌號碼5FK-696
      號普通重型機車車牌1 面、安全帽2 頂、衣服2 件及黃金
      項鍊1 條。
二、案經桃園縣政府警察局桃園分局報告臺灣桃園地方法院檢察
    署檢察官偵查起訴。
    理  由
一、本件被告達輝、劉建良所犯係死刑、無期徒刑或最輕本刑
    為3 年以上有期徒刑以外之罪，其於準備程序中就被訴事實
    為有罪之陳述，經本院告知簡式審判程序之旨，並聽取當事
    人意見後，經本院依刑事訴訟法第273 條之1 第1 項規定裁
    定進行簡式審判程序，合先敘明。
二、上揭犯罪事實，業據被告達輝、劉建良於警詢、檢察官偵
    查及本院審理時均坦承不諱，核與證人賴東濡、顏文正、鍾
    連財、劉眉君及被害人吳瑞鵬、蘇芭、王娣哩於警詢時證述
    情節相符，並有銀樓金飾買入登記簿影本2 份、監視錄影翻
    拍照片8 張及蒐證照片6 張在卷可佐。足徵被告達輝、劉
    建良自白與事實相符，應堪採信。綜上所述，本件事證明確
    ，其2 人犯行洵堪認定。
三、按刑法第321 條第1 項第3 款所謂之攜帶「兇器」，其種類
    並無限制，凡客觀上足以對人之生命，身體安全構成威脅，
    具有危險性之兇器均屬之，且祇須行竊或強盜時攜帶此種具
    有危險性之兇器為已足，並不以攜帶之初有行兇之意圖為必
    要（最高法院79年台上字第5253號判例可資參照）。查被告
    2 人竊取車牌時所持之六角板手1 支，質地堅硬，客觀上已
    足對人之生命、身體構成安全上之威脅。核被告達輝、劉
    建良所為，均係犯刑法第321 條第1 項第3 款之攜帶兇器竊
    盜罪、第325 條第1 項之搶奪罪。被告達輝、劉建良間，
    就上開犯行有犯意聯絡及行為分擔，為共同正犯。被告達
    輝、劉建良就上開4 罪，犯意個別，行為互殊，應予分論併
    罰。爰審酌被告2 人正值青年，竟圖不勞而獲而為本件犯行
    ，顯然漠視他人財產權利嚴重破壞社會秩序及他人財產安全
    ，所生危害非輕，惟已與被害人蘇芭、王娣哩達成和解，兼
    衡被告等之品行、生活狀況、智識程度、犯罪之動機、目的
    、手段、被害人所受損害之程度，及被告2 人均坦承犯行，
    尚有悔意等一切情狀，各量處如主文所示之刑，以示懲儆。
四、未扣案之自製六角扳手鑰匙1 支，雖為供被告2 人犯本件加
    重竊盜罪所用之物，惟非被告2 人所有，亦非違禁物，爰不
    予宣告沒收。扣案之活動版手1 支、開山版手1 支、老虎鉗
    1 支，車牌號碼979-EZZ 號普通重型機車1 輛、車牌號碼5F
    K-696 號普通重型機車車牌1 面及安全帽2 頂，均非被告所
    有，亦非違禁物；至扣案之黃金項鍊1 條，為蘇芭所有，業
    已歸還予蘇芭；另扣案衣服2 件、雖係被告達輝於行搶時
    所穿著之衣物，然該等物品既屬日常生活用品，復與本件犯
    罪並無直接關係（最高法院76年度臺上字第4322號、78年度
    臺上字第2681號判決意旨參照），爰均不予以沒收之宣告，
    併此敘明。
據上論斷，應依刑事訴訟法第273 條之1 第1 項、第299 條第1
項前段，刑法第28條、第321 條第1 項第3 款、第325 條第1 項
、第51條第5 款，判決如主文。
本案經檢察官蔡鴻仁到庭執行職務。
中    華    民    國    99    年    12    月     9    日
                  刑事第一庭    法  官  林虹翔
以上正本證明與原本無異。
如不服本判決應於收受判決後10日內向本院提出上訴書狀，並應
敘述具體理由。其未敘述上訴理由者，應於上訴期間屆滿後20日
內向本院補提理由書(均須按他造當事人之人數附繕本)「切勿逕
送上級法院」。
                                書記官  劉宗源
中    華    民    國    99    年    12    月    9     日
附錄本案論罪科刑法條：
中華民國刑法第321條第1項第3款
（加重竊盜罪）
犯竊盜罪而有左列情形之一者，處6 月以上、5 年以下有期徒刑
：
三、攜帶兇器而犯之者。
中華民國刑法第325條第1項
（普通搶奪罪）
意圖為自己或第三人不法之所有，而搶奪他人之動產者，處6 月
以上5 年以下有期徒刑。

司法院資訊處製作；財團法人民間司法改革基金會備份。
